臺灣高雄地方法院民事裁定
108年度消債清字第75號
聲  請  人  林榆臻即林慧敏
0000000000000000

0000000000000000

0000000000000000

0000000000000000

上列當事人因消費者債務清理事件聲請清算，本院裁定如下：
    主  文
聲請人林榆臻即林慧敏自民國一百零八年八月六日下午四時起開
始清算程序。
命司法事務官進行本件清算程序。
    理  由
一、本件聲請意旨略以：伊無力清償債務，曾依中華民國銀行公
    會會員辦理消費金融案件無擔保債務協商機制請求共同協商
    債務方案成立，約定自民國95年7月起，分120期，年利率0％
    ，然勉為償還數期後仍不得已毀諾，因聲請人有不能清償債
    務或有不能清償之虞，復未經法院裁定開始清算程序或宣告
    破產，爰依法聲請准予裁定清算等語。
二、按「債務人不能清償債務或有不能清償之虞者，得依本條例
    所定更生或清算程序，清理其債務。」消費者債務清理條例
    第3條定有明文。衡以消費者與金融機構間債之關係之發生
    ，係依契約自由原則及相互間之信賴為基礎，此為社會經濟
    活動得以維繫及發展之重要支柱，債務人經濟窘迫，固不應
    任其自生自滅，債權人一方之利益，仍不能因之摒棄不顧。
    是債務人於協商程序中，自應本於個人實際財產及收支狀況
    ，依最大誠信原則，商討解決方案。如終究不能成立協商，
    於聲請更生或清算時，法院審酌上開條文所謂「不能清償或
    有不能清償之虞」，自宜綜衡債務人全部收支、信用及財產
    狀況，評估是否因負擔債務，而不能維持最基本之生活條件
    ；所陳報之各項花費，是否確屬必要性之支出；如曾有協商
    方案，其條件是否已無法兼顧個人生活之基本需求等情，為
    其判斷之準據。
三、經查：
  ㈠聲請人所主張上開事實，業據其提出財政部高雄國稅局105年
    及106年度綜合所得稅各類所得資料清單及總歸戶財產查詢
    清單（卷第5頁、第14至15頁）、信用報告（卷第7頁）、財
    團法人金融聯合徵信中心前置協商專用債權人清冊（卷第9
    至10頁）、財產及收入狀況說明書（卷第11至13頁）、債權
    人清冊（卷第16至18頁）、戶籍謄本（卷第20頁）、勞工保
    險被保險人投保資料表（卷第32頁）、收入切結書（卷第33
    頁）、商業保險投保資料查詢結果表（卷第39頁）等在卷可
    參。
  ㈡經核，聲請人於95年間協商成立後，繳納至95年12月4日毀諾
    （見卷第29頁中國信託銀行陳報狀），而斯時最大債權銀行
    為中華商業銀行，因中華商業銀行業已結束營業，本院無從
    命其提出聲請人申請上開協商時曾提出之收入等相關證明，
    聲請人則稱毀諾時每月還款約14,000元，月收入約2萬元致
    無法繼續履行等語（見卷第2頁），復參以聲請人於銀行通
    報毀諾時即95年12月之投保薪資為18,300元（見卷第32頁背
    面），是縱以聲請人斯時收入為自陳2萬元，扣除當年個人
    必要生活費用即衛福部社會司所公告95年高雄市最低生活費
    標準10,072元後，僅餘9,928元，顯已無法負擔每月14,000
    元之還款金額，應可認定聲請人之收入可能無法持續支應生
    活開支及協商款項，致履行上述協商確有困難，則聲請人主
    張即非全然不可採。是聲請人主張其於與債權銀行達成前開
    協商結論後，已因不可歸責於己之事由致履行顯有重大困難
    ，尚屬可信。
  ㈢次查，聲請人於106年及107年度申報所得均為0元，惟其自陳
    聲請清算前2年內有打零工收入每月約12,500元至13,000元
    ，名下有1989年出廠之中華汽車1部，勞工保險於97年3月7
    日退保，另有宏泰人壽保單解約金87,230元，原有南山人壽
    保單甫於108年4月3日解約領取221,302元。又聲請人自陳以
    打零工維生，工作內容有清潔工及資源回收等，每月收入約
    為12,500元等情，此有上開綜合所得稅各類所得資料清單、
    財產歸屬清單、勞工保險被保險人投保資料表、宏泰人壽保
    險股份有限公司陳報狀、南山人壽保險股份有限公司函、收
    入切結書及本院依職權調閱107年度稅務電子閘門財產所得
    調件明細表在卷可參（卷第5頁、第15頁、第32至33頁、第5
    3至59頁）。則在查無聲請人有其他收入來源之情形下，佐
    以其現無投保勞工保險，106、107年度均無申報所得紀錄，
    且已出具收入切結書，本院即以其自陳每月收入13,000元作
    為核算其現在償債能力之基礎。
  ㈣關於聲請人個人日常必要支出部分，聲請人陳稱其租屋獨居
    ，每月房租3,500元，此有房屋租賃契約書及高雄市政府都
    市發展局函（未申請租金補助）在卷可稽（卷第41至45頁、
    第54頁）。按債務人必要生活費用，以最近一年衛生福利部
    或直轄市政府所公告當地區每人每月最低生活費一點二倍定
    之，本條例第64條之2第1項定有明文。本院參酌衛福部社會
    司所公告108年度高雄市最低生活費標準為13,099元，則聲
    請人每月生活所必需除有特殊情形並有證據證明者外，自宜
    以此數額之1.2倍即15,719元為度，始得認係必要支出。又
    上開最低生活費用之標準，係照當地最近1年平均每人消費
    支出60％，依其基準之家庭收支調查報告調查表格式所示有
    關經常性支出之調查項目，其原即包括利息支出、食品、衣
    著、房租及水費、電費、醫療保健、交通、娛樂、教育等基
    本生活需求。本院認在聲請人未能立證證明其有其他特殊需
    求之情形下，其個人必要生活費用即應以此為限度。
四、綜上所述，以聲請人現每月收入13,000元，已入不敷出，遑
    論尚有餘款可用於清償債務1,560,543元（參債權人清冊）
    。此外，復查無聲請人有本條例第6條第3項、第8條或第82
    條第2項所定駁回清算聲請之事由存在，是聲請人聲請本件
    清算，為有理由，應予准許，爰命司法事務官進行本件清算
    程序。
五、依消費者債務清理條例第83條第1項、第16條第1項，裁定如
    主文。
中　　華　　民　　國　　108 　年　　8 　　月　　6 　　日
                  民事庭　法　官　沈建興
以上正本係照原本作成。
本裁定不得抗告。
中　　華　　民　　國　　108 　年　　8 　　月　　6 　　日
                          書記官  胡美儀